臺灣臺南地方法院民事裁定
111年度事聲字第32號
聲  請  人  王彩鸞  
相  對  人  百慕達商耶利股份有限公司台灣分公司（即美商勝
            家縫紉機器股份有限公司台北分公司，Yelrihs C
            ompany Limited, Taiwan Branch)


法定代理人  潘艾咪（Amy Pappas）


上列聲請人對於本院司法事務官於民國111年4月25日所為110年
度司裁全聲字第70號撤銷假扣押裁定提出異議，本院裁定如下：
    主  文
原裁定廢棄。
    理  由
一、按當事人對於司法事務官處理事件所為之終局處分，得於處
    分送達後10日之不變期間內，以書狀向司法事務官提出異議
    。司法事務官認前項異議有理由時，應另為適當之處分；異
    議為無理由者，應送請法院裁定之。法院認第1項之異議為
    有理由時，應為適當之裁定；認異議為無理由者，應以裁定
    駁回之。民事訴訟法第240條之4第1項至第3項分別訂有明文
    。本件聲請人即異議人就本院司法事務官於民國111年4月25
    日110年度司裁全聲字第70號撤銷假扣押裁定（下稱原裁定
    ），聲明不服而提出異議，司法事務官認其異議無理由而送
    請本院裁定，核與上開條文規定及意旨相符，先予敘明。
二、異議意旨略以：
(一)緣相對人百慕達商耶利股份有限公司台灣分公司（即美商勝
    家縫紉機器股份有限公司台北分公司，Yelrihs Company Li
    mited, Taiwan Branch)前就聲請人所有坐落臺南市○○區○○
    段0000○號、2983建號之建物（下合稱系爭建物），向本院
    聲請假扣押，經本院以76年度南院執全字第3920號裁定准予
    假扣押在案，詎相對人迄未向本院提起本案訴訟，聲請人遂
    於110年5月10日向本院聲請命相對人起訴，經本院以109年
    度司聲更二字第1號裁定命相對人應於收受該裁定7日內就其
    欲保全執行之請求，向管轄法院起訴，並核發確定證明書。
    惟相對人迄今仍未提起本案訴訟，聲請人遂於110年12月16
    日向本院聲請撤銷假扣押裁定，然原審認定109年度司聲更
    二字第1號限期起訴裁定並未合法送達相對人，聲請人上開
    撤銷假扣押之聲請不合法，並裁定駁回聲請人之聲請。
(二)惟聲請人於本院109事聲字第21號、108年度司聲更一字第3
    號事件中已有表明，若無法對相對人為送達，請求對相對人
    美國總公司為公示送達，109年度司聲更二字第1號限期起訴
    裁定並已經本院核發確定證明書而確定在案；然原裁定另以
    前開限期起訴裁定僅送達相對人於97年撤回認許前之分公司
    「臺中縣○○鄉○○路0段000巷00號1樓」所在地，遭郵局以查
    無此公司為由退回，聲請人復未就相對人美國總公司地址為
    合法送達為由駁回聲請人之聲請，應有違誤，爰依法提出異
    議，並請求向相對人美國總公司為公示送達等語。
三、按外國公司在中華民國境內設立分公司後，無意在中華民國
    境內繼續營業者，應向主管機關申請廢止分公司登記。但不
    得免除廢止登記以前所負之責任或債務；外國公司在中華民
    國境內設立之所有分公司，均經撤銷或廢止登記者，應就其
    在中華民國境內營業所生之債權債務清算了結，未了之債務
    ，仍由該外國公司清償之；前項清算，除外國公司另有指定
    清算人者外，以外國公司在中華民國境內之負責人或分公司
    經理人為清算人，並依外國公司性質，準用本法有關各種公
    司之清算程序，公司法第378條及第380條分別定有明文。經
    查：本件相對人為外國公司，原名美商勝家縫紉機器股份有
    限公司台北分公司，其後陸續變更公司名稱為百慕達商勝家
    縫紉機器股份有限台北分公司、百慕達商勝家縫紉機器股份
    有限台灣分公司、百慕達商耶利股份有限台灣分公司，嗣相
    對人於97年1月31日經公司董事會決議解散，並向經濟部申
    請撤回認許及註銷公司登記，經濟部於97年3月6日核准在案
    ，相對人經撤回認許後，向臺灣臺中地方法院（下稱臺中地
    院）聲報清算人，由其公司經理人潘艾咪擔任清算人，並經
    臺中地院以98年度司字第3號呈報清算人事件准予核備在案
    ，嗣於98年2月9日向臺中地院聲報清算完結，經臺中地院以
    98 年5月22日中院彥民溫98司37字第52339號函准予備查等
    情，業經本院依職權調閱本院108年度事聲字第45號、109年
    度事聲字第21號、108年度司聲更一字第3號、109年度司聲
    更二字第1號等卷查核無訛。本件相對人雖已撤回認許，惟
    依前引規定，相對人實質上有清算事務尚未辦理完竣，應認
    其法人人格尚未消滅，仍具有當事人能力，並應以其向臺中
    地院聲報之清算人即潘艾咪為法定代理人。
四、按本案尚未繫屬者，命假扣押之法院應依債務人聲請，命債
    權人於一定期間內起訴；債權人不於第1項期間內起訴或未
    遵守前項規定者，債務人得聲請命假扣押之法院撤銷假扣押
    裁定，民事訴訟法第529條第1、4項定有明文。又依照民事
    訴訟法127條及第52條之規定，對公司之送達應以其法定代
    理人為應受送達人。經查，相對人之清算人潘艾咪依公司登
    記資料所載之送達地址為「臺中市○○區○○路○段000巷00號1
    樓」，前開限期起訴裁定對之送達，嗣因「查無此公司」遭
    郵局退回，相對人符合應為送達處所不明之情形，承辦之司
    法事務官依民事訴訟法第149條規定為國內及國外公示送達
    ，於法並無不合。原裁定雖以前開限期起訴裁定並未送達相
    對人總公司之國外地址「28 West State Street, Trenton,
     New Jersey, U.S.A」為由，認前開限期起訴裁定並未合法
    送達相對人，然查相對人總公司早已於100年（即西元2011
    年）9月21日停業迄今等情，有相對人總公司登記公示網路
    查詢資料可稽，該國外地址實際上是否仍可合法收受訴訟文
    書，顯有疑義，前開限期起訴裁定既已對相對人為國內及國
    外公示送達，尚難遽認所為之送達不合法。原裁定以前開限
    期起訴裁定送達不合法為由，駁回異議人撤銷假扣押之聲請
    ，尚有未洽。異議意旨指摘原裁定不當，求予廢棄，為有理
    由，爰廢棄原裁定，並由本院司法事務官另為適法之處理。
五、據上論結，本件異議為有理由，依民事訴訟法第240條之4第
    3項前段，裁定如主文。
中　　華　　民　　國　　111 　年　　6 　　月　　15　　日
                  民事第四庭    法  官  許育菱
以上正本係照原本作成。
如對本裁定抗告須於裁定送達後10日內向本院提出抗告狀，並應
繳納抗告費新台幣1,000元整。
中　　華　　民　　國　　111 　年　　6 　　月　　15　　日
                                書記官  顏珊姍